【裁判字號】    92,訴,9
【裁判日期】    920717
【裁判案由】    損害賠償
【裁判全文】
臺灣高等法院高雄分院民事判決  九十二年度訴字第九號
      原      告  丙○○
      原      告  乙○○
      原      告  甲○○
      兼右三人
      法定代理人  戊○○      .
      右四人
      訴訟代理人  許清連律師
                  鄭淑貞律師
      被      告  丁○○      .
      訴訟代理人  張永昌律師
右當事人間損害賠償事件，原告於刑事訴訟程序（本院九十二年上訴字第五一號），
提起附帶民事訴訟（本院九十二年附民字第三三號），經刑事庭裁移送，本院判決如
左：
      主      文
被告應給付原告丙○○新台幣貳拾萬元，及自民國九十二年二月二十五日起至清償日
止，按年息百分之五計算之利息。
被告應給付原告戊○○新台幣壹拾伍萬元，及自民國九十二年二月二十五日起至清償
日止，按年息百分之五計算之利息。
原告其餘之訴駁回。
訴訟費用由被告負擔十分之二，餘由原告負擔。
      事      實
一、原告起訴主張：原告戊○○（原名蘇月美）於民國九十年七月一日向被告丁○○
    之母趙芙瑄承租位於高雄市○○區○○路四七號二、三樓房屋，詎被告為滿足其
    偷窺慾望，竟基於竊錄他人非公開活動之犯意，趁原告等人於搬進上開租賃房屋
    前，於上址二樓浴室天花板上裝設針孔攝影機，於原告等人搬入居住之際予以啟
    動並竊錄原告等人在浴室內之非公開性活動，再將竊錄所得之錄影畫面轉存成錄
    影帶，除供自己觀賞外，並邀友人林朝宗觀看，已不法侵害原告等人之隱私權，
    致原告等身心受創，嗣被告並與原告成立和解，訂立和解書，由被告簽發每張面
    額新台幣（下同）五千元，共計四十八張本票予原告，為此原告爰依侵權行為之
    法律關係請求被告給付原告丙○○（原名李欣潔）一百萬元，原告戊○○一百萬
    元，原告甲○○五十萬元，原告乙○○五十萬元，及均自起訴狀繕本送達之翌日
    起至清償日止，按年息百分之五計算之利息之判決。
二、被告則以：被告曾裝設錄影機的目的是要觀察原先養殖烏龜之活動情形，而林朝
    宗乃伊很久以前的朋友，伊未曾與林朝宗觀看錄影帶，且系爭房屋於九十一年七
    月一日至七月十五日已出租給原告，伊即未出入系爭出租房屋，如何得知原告之
    作息活動時間而控制錄影機？伊係被脅迫始簽立和解書及本票，並未裝設針孔攝
    影機竊錄原告等人在浴室內之非公開性活動，伊不須負賠償責任，請求判決駁回
    原告之訴。
三、原告主張被告裝設針孔攝影機竊錄原告等人在浴室內之非公開性活動，被告事後
    與原告和解，並簽立和解書與本票四十八張之事實，其提出和解書一份與本票四
    十八張為證，被告否認有上開竊錄之行為，且主張上開和解書與本票係被脅迫簽
    立等語。是本件之爭執點在於，被告是否有竊錄之行為？竊錄幾人？
四、經查，證人林朝宗於警訊中證稱：伊於九十年七月十五日下午六時三十分許，至
    丁○○戶籍地（即高雄市○○區○○路四七號）幫忙搬運神桌，事後被告告訴伊
    說有好看的影帶是否要觀賞，伊便前往林某現住地房間內一起觀賞，林某在旁解
    說片中五位女子為何人，伊只認識蘇月美（即原告戊○○）之女兒李欣潔一位而
    已．．．，有看到李欣潔在洗澡，及其他女子洗澡、上廁所之畫面，．．．伊知
    道該畫面錄製之針孔攝影機是安裝於小港區○○路四七號二樓浴室內，同一天七
    月十五日被告叫伊拿樓梯至二樓廁所旁給他使用，只是不知他在拆卸何種物品等
    語（見警卷第四頁、第五頁）；於偵查中結證稱：於九十年七月十五日被告在華
    明街七號三樓家中，伊見錄影帶之內容是告訴人（即原告戊○○）及其女兒李欣
    潔洗澡情形，之前被告帶伊去看李欣潔，叫伊臉認清楚，後來被告帶伊去他家，
    他就放錄影帶給伊看，是女子洗澡情形，伊見該女子很像李欣潔，伊認不應如此
    才告訴李欣潔等語（見偵卷第十頁反面、第三十九頁）；於本院刑事庭審理中明
    確證述：被告於九十年七月十五日邀伊至華明街七號三樓家中，觀看竊錄李欣潔
    等人洗澡如廁之錄影帶後，伊即告訴李欣潔等語（見本院卷第六十六頁至第六十
    七頁），核與原告李欣潔到庭陳述：我在我家對面的公園賣泡沫紅茶，林朝宗來
    告訴我我家二樓的浴室被裝了針孔攝影機，叫我上去看看是否真的有壹個孔，我
    就告訴我媽媽，並且上去看，確實有壹個孔，旁邊還有插座，我們就去報案，但
    是因為已經沒有攝影機了，所以警察就沒有去現場處理，當時林朝宗還告訴我被
    上訴人有播放給他看過，並說除了我和我的家人外還有看到其他的女生。因為我
    們與林朝宗在這件事情之前都不認識也沒有談過話，在我們報案後他又來我們泡
    沫紅茶店來，我媽媽問他，他又跟我媽媽說了一次，之後都是林朝宗、陳義霖和
    我媽媽在談，內容我就都不知道了。我只知道被告丁○○有來和我媽媽談和解，
    我不在場，有何人在場我也不知道，是我媽媽跟我說的，她也有告訴我有錄音，
    錄音帶我也有看到，後來錄音帶被丁○○偷走，當時我家裡確實有被翻動，我們
    有去報案，警察也有來，也有報案資料。錄音帶被偷後，被告丁○○有來我家跟
    我和我媽媽談，他當時坦承確實有裝設錄放影機，但錄影帶已經銷燬了。（見本
    院九十二年五月二十九日準備程序筆錄）等語相符，此外，被告亦與原告戊○○
    成立和解書，並簽發四十八張之本票交由原告收執，若被告未有上開行為，其豈
    願與原告和解，且又達成分期付款之約定，每月願給付五千元，共親自簽發四十
    八張本票，復有該浴室確有針孔、插座等之現場照片四張（見警訊卷第十二頁至
    第十三頁）附卷可稽，顯見原告主張被告確實有裝設針孔攝影機竊錄到原告丙○
    ○、戊○○洗澡如廁之情形之事實，堪信為真。至於原告主張尚竊錄原告乙○○
    、甲○○洗澡、如廁之事實，則尚無證據證明之，尚難信為實在。另被告所辯稱
    ：伊係曾於該處裝設攝影機，以觀察原先在上揭山沓路四七號二樓浴室內養殖之
    烏龜云云，並且證人陳義霖、林峻宏於刑事庭到庭結證稱：伊等均曾在該處看見
    被告養殖之烏龜，及在浴室內安裝監視器等語（見本院卷第四十六頁至第四十八
    頁），惟查，原告搬入上開租賃處之前，該二樓浴室乃位於被告所住三樓之樓下
    ，並無人居住，則若被告在該浴室之洗臉盆內養烏龜，如有需觀察照料之情事，
    衡情被告應只需直接下樓即可，焉有於該浴室內裝設攝影機，觀察幾乎常期不活
    動之烏龜而如此大費周章，顯與常情有違，且依前揭照片所示，該浴室內之天花
    板內隱藏有加裝之電源插座，縱有於浴室內裝設攝影機觀察烏龜活動情形之必要
    ，被告又何需在天花板上加設電源線，並自浴室天花板上接線延伸至被告房間以
    增加其隱密性？此亦不符常理。是以，縱被告曾於該處監視烏龜活動，亦不足以
    認定被告未架設針孔攝影機偷拍浴室內之活動，則被告上開辯解乃不足採。又被
    告辯稱：伊與原告就此偷拍之事達成和解，係遭原告戊○○之同居人恐嚇，不得
    已才簽立和解書及本票云云，又證人即被告之友人陳義霖於刑事偵查中證稱：告
    訴人（即原告戊○○）有帶伊去看浴室的孔，九十年九月伊與林朝宗、林峻宏去
    被告家拿錄影帶，因告訴人（即原告戊○○）說只要被告交出錄影帶、攝影機，
    即不追究，結果被告給伊一個壞的錄影帶等語（見偵查卷第三十九頁），並有該
    外殼破碎但無磁帶之錄影帶在卷可憑（見偵查卷第七十九頁證物帶）。而追回竊
    錄錄影帶者係曾與被告共同觀看內容之林朝宗，是以被告在林朝宗等人到場要求
    取回錄影帶時，即以損壞之錄影帶，以為搪塞。倘若被告果真未在浴室內裝設針
    孔攝影機拍攝原告丙○○、戊○○洗澡、如廁等之非公開活動，理應對原告戊○
    ○及證人陳義霖、林朝宗、林峻宏等人詳加說明，甚且提供錄影帶所拍攝之內容
    以證明自己清白，豈有於證人陳義霖等人向其索取錄影帶時，反以損壞而無法得
    知其拍攝內容之錄影帶塘塞之理？由此益見，被告確有於該浴室內裝設針孔攝影
    機而竊錄非公開活動之行為甚明，被告此部分之辯解，亦難採酌。
五、按不法侵害他人之隱私，被害人雖非財產上之損害，亦得請求賠償相當之金額。
    民法第一百九十五條第一項定有明文。經查，被告上開竊錄之行為，已侵害原告
    丙○○、戊○○之隱私權，而未侵害到原告乙○○、甲○○之事實，已如前所述
    ，是原告丙○○、戊○○基於侵權行為之法律關係，請求被告給付精神上之損害
    賠償，即屬有據，本院審酌，原告戊○○為高中肄業，原告丙○○為高中畢業，
    經營泡沫紅茶店，被告為高中畢業，擔任水電工，現有房屋土地共五筆（其中四
    筆面積均甚小），原告丙○○年紀尚輕，其知悉被竊錄時，情緒相當激動，且受
    到相當大之傷害，本院審酌兩造之身份、地位及財產狀況，及原告受侵害之情形
    ，認原告丙○○請求二十萬元，原告戊○○請求十五萬元，應為適當，應予准許
    ，逾此範圍之請求，不應准許。另原告乙○○、甲○○部分，因無證據證明被告
    有竊錄其二人之洗澡如廁之行為，尚無侵害其二人之隱私權，是其二人請求損害
    賠償，即無理由，應予駁回。從而，原告丙○○、戊○○，請求被告分別給付二
    十萬元、十五萬元及均自起訴狀繕本送達之翌日即九十二年二月二十五日起至清
    償日止，按年息百分之五計算之利息，為有理由，應予准許，逾此範圍為無理由
    ，應予駁回。另被告請求傳訊證人林朝宗，並觀看被告於本院提出之錄影帶，以
    便確認證人林朝宗所證稱錄影帶內容，並非被告偷拍云云，因證人林朝宗前於刑
    事案件中已證述明確，已如前述，自無再傳訊作證之必要。
六、據上論結，本件原告之訴為一部有理由，一部無理由，依民事訴訟法第七十九條
    但書、第八十五條第一項前段，判決如主文。
中      華      民      國    九十二    年      七      月     十七     日
                                      臺灣高等法院高雄分院民事第二庭
~B1審判長法官  簡色嬌
~B2法      官  陳真真
~B3法      官  沈建興
右為正本係照原本作成。
被告不得上訴。
原告如對本判決上訴，須於判決送達後二十日內向本院提出上訴狀，其未表明上訴理
由者，應於上訴後二十日內向本院提出上訴理由書（均須按他造當事人之人數附繕本
）。上訴時應提出委任律師或具有律師資格之人之委任狀，並依附註條文規定辦理。
中      華      民      國    九十二    年      七      月     十七     日
~B法院書記官  林明威
附註：
民事訴訟法第四百六十六條之一：
對於第二審判決上訴，上訴人應委任律師為訴訟代理人，但上訴人或其法定代理人具
有律師資格者，不在此限。
上訴人之配偶、三親等內之血親、二親等內之姻親，或上訴人為法人、中央或地方機
關時，其所屬專任人員具有律師資格並經法院認為適當者，亦得為第三審訴訟代理人。
第一項但書及第二項情形，應於提起上訴或委任時釋明之。


司法院資訊處製作；財團法人民間司法改革基金會備份。
